【裁判字號】    97,上訴,2038
【裁判日期】    980304
【裁判案由】    違反毒品危害防制條例
【裁判全文】
臺灣高等法院高雄分院刑事判決        97年度上訴字第2038號
上  訴  人
即  被  告  乙○○
                    （現另案於灣高雄監獄執行中）
上列上訴人因違反毒品危害防制條例案件，不服臺灣高雄地方法
院97年度審訴字第4337號中華民國97年10月31日第一審判決（起
訴案號：臺灣高雄地方法院檢察署97年度毒偵字第5958號），提
起上訴，本院判決如下：
     主  文
上訴駁回。
     事  實
一、乙○○前因違反肅清煙毒條例案件，經法院就其販賣毒品部
    分判處有期徒刑10年，施用毒品部分判處有期徒刑3 年2 月
    ，經定應執行刑為有期徒刑13年確定；嗣乙○○前開施用毒
    品罪行，經減刑為有期徒刑1 年7 月，並與前開販賣毒品所
    處10年徒刑部分，經定應執行刑為有期徒刑11年6 月，於民
    國96年7 月24日縮刑期滿（嗣上揭有期徒刑部分，因再與其
    另犯之贓物案件而受判處之拘役50日〔嗣經減刑為拘役25日
    〕合併執行，而於96年8 月10日執行完畢出監）。
二、乙○○前因違反毒品危害防制條例案件，經臺灣高雄地方法
    院（下稱高雄地院）以90年度毒聲字第4661號裁定觀察勒戒
    後，因認有繼續施用毒品之傾向，再經該院以90年度毒聲字
    第5027號裁定送強制戒治，嗣經停止戒治交付保護管束，至
    91年8 月26日保護管束期滿，因未撤銷停止戒治而視為強制
    戒治執行完畢。乙○○於上開強制戒治視為執行完畢後5 年
    內，復於96年8 月15日因施用毒品，經法院判處有期徒刑8
    月確定。詎仍未戒絕，復基於施用第一級毒品海洛因之犯意
    ，於97年6 月25日晚間某時，在其位於高雄縣湖內鄉○○村
    ○○街238 巷62號住處內，以將海洛因置於注射針筒內，再
    以水稀釋後注射之方式，施用海洛因1 次。嗣乙○○於警方
    持高雄地院法官核發之於97年6 月27日執行搜索之搜索票至
    其上開住處搜索有關其是否販賣海洛因之事證未果，而尚不
    知悉其施用海洛因之犯行時，即主動向承辦前開搜索事宜之
    員警坦承施用海洛因，並接受裁判，而經警於當日下午6時
    25分許，採集其尿液送驗結果，確呈嗎啡陽性反應，始悉上
    情
三、案經高雄縣政府警察局湖內分局報告臺灣高雄地方法院檢察
    署檢察官偵查起訴。
     理  由
壹、證據能力方面：
    按傳聞法則之重要理論依據，在於傳聞證據未經當事人之反
    對詰問予以核實，乃予排斥，惟若當事人已放棄對原供述人
    之反對詰問權，於法院審判時表明同意該等傳聞證據可作為
    證據，基於證據資料愈豐富，愈有助於真實發現之理念，並
    貫徹刑事訴訟法修法加重當事人進行主義之精神，確認當事
    人對於證據能力有處分權之制度，傳聞證據經當事人同意作
    為證據，法院認為適當者，亦得為證據。本件檢察官、上訴
    人即被告（下稱被告）乙○○於本院準備程序時已表示對於
    全案卷證所存證據均同意有證據能力（見本院卷第24至25頁
    ），本院復斟酌該等證據並非非法取得，亦無證明力明顯過
    低之情形，以之作為證據，應屬適當，是依刑事訴訟法第15
    9 條之5 第1 項規定，應認該等證據均得採為證據。
貳、實體方面：
一、上開犯罪事實，業據被告乙○○迭於警詢、原審及本院審理
    時坦承不諱（見警卷第3 至5 頁、原審卷第15頁、第18頁、
    本院卷第25頁、第41頁）。而被告尿液經送台灣檢驗科技股
    份有限公司（下稱台灣檢驗科技公司）鑑驗後，確呈嗎啡陽
    性反應（係以GC／MS方式檢驗），亦有高雄縣政府警察局湖
    內分局毒品案件嫌犯代號與真實姓名對照表、台灣檢驗科技
    公司97年7 月15日濫用藥物尿液檢驗報告在卷可參（見偵卷
    第11頁、第6 頁），是被告前開任意性之自白堪認核與事實
    相符，自可採為論科之依據。本件事證明確，被告前開施用
    第一級毒品海洛因之犯行，足以認定。
二、按犯毒品危害防制條例第10條之罪，經觀察、勒戒後，認無
    繼續施用毒品之傾向，應即釋放，並為不起訴處分；認有繼
    續施用毒品之傾向者，應由檢察官聲請法院裁定令入戒治處
    所施以強制戒治，至無繼續戒治之必要，強制戒治期滿，應
    即釋放，由檢察官為不起訴處分。經觀察勒戒、強制戒治執
    行完畢釋放後，5 年內再犯第10條之罪，依93年1 月9 日修
    正施行之毒品危害防制條例第23條第2 項規定意旨，應由檢
    察官偵查起訴。又依修正後之規定，僅限於「初犯」及「5
    年後再犯」2 種情形，始應先經觀察、勒戒或強制戒治程序
    。倘被告於5 年內已再犯，經依法追訴處罰，縱其第3 次（
    或第3 次以上）再度施用毒品之時間，在初犯經觀察、勒戒
    或強制戒治執行完畢釋放5 年以後，已不合於「5 年後再犯
    」之規定，且因已於「5 年內再犯」，顯見其再犯率甚高，
    原實施觀察、勒戒或強制戒治，已無法收其實效，即應依該
    條例第10條處罰（最高法院97年度第5 次刑事庭會議決議參
    照）。查被告前因違反毒品危害防制條例案件，經高雄地院
    以90年度毒聲字第4661號裁定觀察勒戒後，認有繼續施用毒
    品之傾向，再經該院以90年度毒聲字第5027號裁定送強制戒
    治，嗣經停止戒治交付保護管束，至91年8 月26日保護管束
    期滿，因未撤銷停止戒治而視為強制戒治執行完畢。乙○○
    於保護管束期滿視為執行完畢後5 年內，復於96年8 月15日
    因施用毒品，經法院判處有期徒刑8 月確定等情，有臺灣高
    雄地方法院檢察署刑案資料查註紀錄表、臺灣高等法院被告
    前案紀錄表及高雄地院被告院內索引卡紀錄表等件可證。被
    告於強制戒治視為執行完畢後，5 年內既再犯毒品危害防制
    條例第10條之施用毒品罪而經判刑有期徒刑8 月確定，復又
    再犯本罪，則依諸前開說明，其此次犯行依法自應予以追訴
    、處罰。
三、核被告乙○○所為，係犯毒品危害防制條例第10條第1 項之
    施用第一級毒品罪。被告持有第一級毒品後進而施用，其持
    有之低度行為應為施用之高度行為所吸收，不另論罪。被告
    前因違反肅清煙毒條例案件，經法院就其販賣毒品部分判處
    有期徒刑10年，施用毒品部分判處有期徒刑3 年2 月，經定
    應執行刑為有期徒刑13年確定；嗣乙○○前開施用毒品罪行
    ，經減刑為有期徒刑1 年7 月，並與前開販賣毒品所處10年
    部分，經定應執行刑為有期徒刑11年6 月，於96年7 月24日
    縮刑期滿（嗣因與其另犯之贓物案件而受判處之拘役50日〔
    嗣經減刑為拘役25日〕合併執行，而於96年8 月10日執行完
    畢出監）之事實，有上開臺灣高等法院被告前案紀錄表在卷
    可參，被告於徒刑執行完畢後，5 年以內故意再犯本件有期
    徒刑以上之罪，為累犯，應依刑法第47條第1 項之規定，加
    重其刑。又被告於警方持高雄地院法官核發之搜索票至其上
    開住處搜索有關其是否販賣海洛因之事證未果，而尚不知其
    施用海洛因之犯行時，即主動向承辦前開搜索事宜之員警坦
    承施用海洛因，並接受裁判之情，業經員警甲○○於本院結
    證在卷（見本院卷第38至39頁），是堪認被告符合自首之要
    件。
四、原審認被告罪證明確，因而適用毒品危害防制條例第10條第
    1 項、刑法第11條前段、第47條第1 項、第62條前段等規定
    ，並審酌被告經強制戒治後，並未戒絕毒品，仍再次施用毒
    品，顯見其自制力不足，無法擺脫毒品，故應藉由刑罰之執
    行，以收教化之功能，並參以被告犯後坦承施用毒品犯行，
    所犯係屬自戕行為，尚未害及他人等一切情狀，量處有期徒
    刑9 月，經核其認事用法，均無不合，量刑亦屬允當。被告
    上訴意旨雖主張其就本件施用毒品案係屬自首，然原判決未
    予減輕其刑，而有未當云云，然刑法第62條關於自首減刑之
    規定，已由修正前「應減輕其刑」，修正為「得減輕其刑」
    ，修正後自首之減輕與否，事實審法院本有自由裁酌之權，
    因而，原審未予減輕其刑，自無違法可言，故被告執此指摘
    原判決不當，為無理由，應予駁回。
據上論結，應依刑事訴訟法第368 條，判決如主文。
本案經檢察官張金塗到庭執行職務。
中    華    民    國    98    年    3     月    4     日
                  刑事第一庭    審判長法  官  翁慶珍
                                      法  官  莊崑山
                                      法  官  徐美麗
以上正本證明與原本無異。
如不服本判決應於收受本判決後10日內向本院提出上訴書狀，其
未敘述上訴理由者，並得於提起上訴後10日內向本院補提理由書
狀（均須按他造當事人之人數附繕本）「切勿逕送上級法院」。
中    華    民    國    98    年    3     月    4     日
                                      書記官  賴梅琴
附錄本判決論罪科刑法條：
《毒品危害防制條例第10條第1項》
施用第一級毒品者，處 6 月以上 5 年以下有期徒刑。


司法院資訊處製作；財團法人民間司法改革基金會備份。
